臺灣桃園地方法院民事判決　九十年度訴字第一三○號
　　原　　　告　彰化商業銀行股份有限公司
　　法定代理人　丙○○
　　訴訟代理人　甲○○
　　被　　　告　丁○○
　　　　　　　　乙　○
右當事人間請求撤銷贈與等事件，本院判決如左：
    主    文
被告丁○○、乙○間於民國八十九年六月一日以贈與為登記原因，就被告丁○○所有
坐落桃園縣楊梅鎮○○○段七六八之一八地號土地、面積一七九二四平方公尺、應有
部分１１０／１０００００及其上建號四七九０建號、門牌號碼為桃園縣楊梅鎮○○
○街十巷六號六樓之一、面積七五．七四平方公尺、陽台八．三三平方公尺、雨棚０
．六一平方公尺之建物，所為贈與之債權行為及所有權移轉之物權行為應予撤銷。
被告乙○應將前項土地及建物於八十九年六月一日以贈與為原因之所有權移轉登記塗
銷。
訴訟費用由被告負擔。
    事    實
甲、原告方面：
一、聲明：如主文所示。
二、陳述：被告丁○○於民國八十七年二月九日，為訴外人鄧富今（借款人）之連帶
    保證人，向原告借款新台幣（下同）八十八萬元，約定借款期限為七年，自八十
    七年二月九日起至九十四年二月九日止，約定利息按原告訂定之基本放款利率加
    年息百分之二現為年息百分之九點八四（機動調整），按月平均攤還本息，如未
    按期攤還本金或繳納利息時，除仍按上開利率計息外，逾期在六個月以內者，按
    上開利率之百分之十，逾期在六個月以上者，按上開利率百分之二十加付違約金
    。惟查上開借款，僅攤還至八十八年七月九日止，尚結欠本金八十三萬四千一百
    六十六元，及自八十八年七月九日起之利息、違約金。依借據約定事項第四條第
    一項約定，本案借款視同全部到期，訴外人鄧富今竟未還款，迭經催討無效，被
    告丁○○為連帶保證人，依法應與訴外人鄧富今負連帶給付之責。詎被告丁○○
    為逃避保證債務，竟於八十九年六月一日將其所有坐落桃園縣楊梅鎮○○○段七
    六八之一八地號土地、面積一七九二四平方公尺、應有部分１１０／１００００
    ０及其上建號四七九０建號、門牌號碼為桃園縣楊梅鎮○○○街十巷六號六樓之
    一、面積七五．七四平方公尺、陽台八．三三平方公尺、雨棚０，六一平方公尺
    之建物，無償贈與被告乙○，並於八十九年六月十七日楊梅地政事務所楊地字第
    一一四五四號完成所有權移轉登記。被告丁○○對原告所負債務拒不清償，如不
    予撤銷被告間之贈與行為，原告之債權，因債務人之行為，對其債務之追償致有
    履行不能或履行困難情形，因而損害債權人之債權，爰依民法第二百四十四條之
    規定，請求撤銷被告間之贈與行為並將上開不動產移所有權登記予被告乙○之行
    為應予塗銷，將其所有權回復登記予被告丁○○所有。
三、證據：提出借據影本一件、土地及建物登記謄本各一件、桃園縣土地建物異動清
    冊影本一件、台灣士林地方法院八十九年度促字第一六五四八號支付命令暨確定
    證明書影本各一件、台灣板橋地方法院九十年度重訴字第六五號民事判決暨確定
    證明書影本各一件為證。
乙、被告方面：
    被告未於言詞辯論期日到場，亦未提出準備書狀作何聲明或陳述。
    理    由
一、本件被告未於言詞辯論期日到場，核無民事訴訟法第三百八十六條所列各款情形
    ，應依原告之聲請，由其一造辯論而為判決。
二、本件原告主張之事實，已據其提出借據影本一件、土地及建物登記謄本各一件、
    桃園縣土地建物異動清冊影本一件、台灣士林地方法院八十九年度促字第一六五
    四八號支付命令暨確定證明書影本各一件、台灣板橋地方法院九十年度重訴字第
    六五號民事判決暨確定證明書影本各一件為證，核屬相符。被告經合法通知，無
    正當理由，未於言詞辯論期日到場，亦未提出書狀作何聲明或陳述，依民事訴訟
    法第二百八十條第三項之規定，視同對於原告之主張自認，故堪信原告前開主張
    為真實。按債務人所為之無償行為，有害及債權者，債權人得聲請法院撤銷之；
    債權人依第一項或第二項之規定聲請法院撤銷時，得並聲請命受益人或轉得人回
    復原狀，但轉得人於轉得時不知有撤銷原因者，不在此限，民法第二百四十四條
    第一項、第四項定有明文。又債權人之債權，因債務人之行為，致有履行不能或
    因難之情形者，即應認為有損害於債權人之權利，並不以債務人因其行為致陷於
    無資力為限，最高法院著有四十五年台上字第一三一六號判例可資參照。查本件
    被告丁○○擔任訴外人鄧富今向原告借款之連帶保證人，訴外人鄧富今因逾期未
    償，經台灣板橋地方法院以九十年度重訴字第六五號判決被告丁○○應與訴外人
    鄧富今連帶給付原告本金六百三十一萬四千一百六十六元及利息、違約金，有上
    開判決暨確定證明書影本在卷可按。被告丁○○即應以其財產全部為債權人債權
    之總擔保。雖被告丁○○上開房地尚有為訴外人台灣省合作金庫設定有三百四十
    八萬元之最高限額抵押權，原告之債權是否有餘額可受償尚未可知，但若被告鄧
    麗金將系爭房地無償贈與被告乙○，對其上之原所設定抵押債權固無影響，惟被
    告乙○非原告本件債務之債務人，原告無法對其財產為強制執行，將使原告債權
    之總擔保減少，則被告鄧麗金之行為，即有害及原告之債權，至為顯然。
三、從而，原告本於民法第二百四十四條第一項、第四項前段之規定，請求撤銷被告
    丁○○、乙○間就於八十九年六月一日以贈與為登記原因，就被告丁○○所有坐
    落桃園縣楊梅鎮○○○段七六八之一八地號土地、面積一七九二四平方公尺、應
    有部分１１０／１０００００及其上建號四七九０建號、門牌號碼為桃園縣楊梅
    鎮○○○街十巷六號六樓之一、面積七五．七四平方公尺、陽台八．三三平方公
    尺、雨棚０．六一平方公尺之建物，所為贈與之債權行為及所有權移轉之物權行
    為應予撤銷。被告丁○○所有坐落桃園縣楊梅鎮○○○段七六八之一八地號土地
    、面積一七九二四平方公尺、應有部分１１０／１０００００及其上建號四七九
    ０建號、門牌號碼為桃園縣楊梅鎮○○○街十巷六號六樓之一、面積七五．七四
    平方公尺、陽台八．三三平方公尺、雨棚０．六一平方公尺之建物，所為贈與之
    債權行為及所有權移轉之物權行為，並請求被告乙○將前開不動產以贈與為原因
    之所有權移轉登記予以塗銷，於法尚無不合，應予准許。
四、據上論結，原告之訴為有理由，依民事訴訟法第三百八十五條第一項前段、第八
    十五條第一項前段，判決如主文。
中　　　華　　　民　　　國　　九十一　　年　　　一　　　月　　 十一 　　日
                                        臺灣桃園地方法院民事第二庭
~B法　　　官　熊祥雲
右為正本係照原本作成
如對本判決上訴，須於判決送達後廿日內向本院提出上訴狀
中　　　華　　　民　　　國　　九十一　　年　　　一　　　月　　 十六 　　日
~B法院書記官　游  誼
